臺灣桃園地方法院交通事件裁定　 96年度交聲更字第142號
原處分機關　交通部公路總局新竹區監理所中壢監理站
異　議　人
即受處分人　甲○○
上列異議人因違反道路交通管理處罰條例案件，對於交通部公路
總局新竹區監理所中壢監理站於民國96年2 月26日所為之壢監裁
字第裁53—Z00000000 號處分聲明異議，經本院裁定後，異議人
不服本院於民國96年4 月30日所為之裁定（96年度交聲字第144
號），提起抗告，經臺灣高等法院於民國96年6 月4 日以96年度
交抗字第399 號裁定撤銷發回，本院裁定如下：
    主  文
異議駁回。
    理  由
一、原處分意旨略以：異議人即受處分人甲○○之駕駛執照業於
    民國93年9 月4 日遭註銷在案，異議人於96年1 月10日17時
    55分許，仍駕駛車牌號碼KB—3285號自用小客車，行經國道
    三號公路北向342 公里處，為內政部警政署國道公路警察局
    員第八警察隊善化分隊值勤員警當場舉發「駕駛執照業經註
    銷仍駕車行駛公路」之違規，並填掣內政部警政署國道公路
    警察局公警局交字第Z00000000 號舉發違反道路交通管理事
    件通知單，異議人不服於96年1 月25日（原到案日期為96年
    1 月25日）向交通部公路總局新竹區監理所中壢監理站（下
    稱原處分機關）提出申訴，經原處分機關查證後，認異議人
    有上開違規行為，原處分機關乃依道路交通管理處罰條例第
    21條第1 項第4 款之規定，裁處異議人罰鍰新臺幣（下同）
    9,000 元，並扣繳駕照。
二、異議意旨則以：異議人固有於96年1 月10日17時55分許，駕
    駛車牌號碼KB—3285號自小客車，行經國道三號公路北上34
    2 公里處，惟異議人因因長年在外工作，故未收到原處分機
    關於93年7 月30日所開立之壢監裁字第裁53—Q00000000 號
    裁決書，於93年間，異議人曾因另案違規遭員警開立舉發單
    ，異議人有到監理站辦理繳交罰鍰及補辦駕駛執照等手續，
    然承辦人員卻以電腦上尚有欠繳罰鍰，要求異議人1 次繳清
    全部罰款，因當時異議人經濟不佳，要求分期繳納，承辦人
    只告知目前不許分期繳納，將查詢上級主管後再通知，後承
    辦人並未再通知異議人，才導致異議人之駕駛執照遭吊銷，
    是原處分之處罰顯有不當，爰依法聲明異議，請求撤銷原處
    分。
三、按「汽車駕駛人，有駕駛執照業經吊銷、註銷仍駕駛小型車
    或機器腳踏車者，處新臺幣6,000 元以上12,000元以下罰鍰
    ，並當場禁止其駕駛」，為道路交通管理處罰條例第21條第
    1 項第4 款定有明文。
四、另按「關於不變期間之計算，當事人郵遞上訴或抗告等書狀
    者，應以書狀到達法院之日，為提出於法院之日（69年台抗
    字第236 號）」，「期間之計算，依民法之規定，刑事訴訟
    法第65條定有明文，而依民法第122 條規定，於一定期間內
    ，應為意思表示者，其期間之末日為星期日、紀念日或其他
    休息日時，以其休息日之次日代之，至每逢星期六下午，自
    經政府規定為休息時間，停止辦公後，倘適為上訴期間之末
    日，應以星期一上午代之，復經司法行政部會同臺灣高等法
    院於55年11月8 日補充規定，通告在案，故上訴期間之末日
    如為星期六，而其上訴書狀遲至星期一上午始行到達法院者
    ，尚難認其上訴逾期（59年台上字第469 號）」。本件為內
    政部警政署國道公路警察局員警於96年1 月10日17時55分許
    ，在國道三號高速公路北向342 公里處，以異議人駕駛車牌
    號碼KB－3285號自用小客車，惟駕駛執照業經註銷仍駕駛小
    型車，違反道路交通管理處罰條例第21條第1 項第4 款規定
    ，而填具內政部警政署國道公路警察局公警局交字第Z00000
    000 號舉發違反道路交通管理事件通知單，並經交通部公路
    總局新竹區監理所中壢監理站於96年2 月26日據以開具壢監
    裁字第裁53－Z00000000 號違反道路交通管理事件裁決書，
    並於96年2 月26日由異議人本人簽收領取，有交通部公路總
    局新竹區監理所中壢監理站回執聯影本附卷可稽，揆諸前揭
    規定，異議人不服上開處罰，自應於收受上開裁決書即96年
    2 月26日之翌日起20日內（按異議人於96年2 月26日收受本
    件裁決書翌日起算20日，係至96年3 月18日屆滿，而3 月18
    日適逢星期假日，故延至3 月19日屆滿），以司法狀紙，敘
    述異議之理由，聲明異議，本件聲明異議狀應以實際到達原
    處分機關為計算標準，經證人即交通部公路總局新竹區監理
    所中壢監理站收文承辦人乙○○於本院調查時證述：監理站
    有1 樓的公文箱及4 樓的服務台可收文，1 樓的公文箱於早
    上8 點、10點、下午1 點、3 點有派人收文，3 點以後投遞
    的公文是隔天早上8 點收等語，則異議人所稱於96年3 月19
    日15時許，親至原處分機關投入申訴箱如屬實在，其所為之
    聲明異議即係在法定期間內提起，而不受中壢監理站收文承
    辦人於下午3 時許以後不再收文之影響，亦即本件縱然中壢
    監理站之收文承辦人於異議人之聲明異議狀蓋有96年3 月20
    日之收狀戳，基於有利於異議人之認定，本件應認異議人確
    實有於聲明異議法定期間內之96年3 月19日15時，已親自至
    原處分機關提出聲明異議狀，其聲明異議之法定程序即認合
    法，合先敘明。
五、經查：
  (一)異議人對於其於96年1 月10日17時55分許，駕駛車牌號碼KB
    —3285自用小客車，行經國道三號高速公路北向342 公里處
    遭警攔檢等事實坦承不諱，並有內政部警政署國道公路警察
    局公警局交字第Z00000000 號舉發違反道路交通管理事件通
    知單1 份在卷可稽（見本院96年度交聲字第144 號卷第10頁
    ），此部分事實堪予認定。
  (二)異議人所有之車牌號碼KB—3285號自用小客車，前於93年3
    月5 日7 時19分許，因持逾期駕駛執照駕車（以下簡稱第一
    次違規），經宜蘭縣警察局蘇澳分局南澳分駐所，以其違反
    道路交通管理處罰條例第22條第1 項第6 款、第25條第1 項
    第3 款之規定予以舉發並移送原處分機關，其自動到案日期
    為93年3 月20日，惟異議人逾期未繳納該筆罰鍰，原處分機
    關乃於93年7 月20日以壢監裁字第裁53—Q00000000 號違反
    道路交通管理事件裁決書（以下簡稱第一次裁決書）處罰異
    議人「一罰鍰新台幣4,200 元，罰鍰限於93年8 月19日前繳
    納；二上開罰鍰逾期不繳納之處分：(一)自93年8 月19日起易
    處吊扣駕駛執照4 個月，並限於93年9 月3 日前繳送。(二)93
    年9 月3 日前未繳送駕駛執照者，自93年9 月4 日起易處吊
    銷，並逕行註銷駕駛執照。(三)駕駛執照吊（註）後，自93年
    9 月4 日起1 年內不得重新考領駕駛執照」，上開裁決書於
    93年7 月26日郵寄至異議人斯時之戶籍地「桃園縣中壢市○
    ○○街173 之42號2 樓」，由異議人住所之警衛代為收受並
    蓋有「北帝國工期郵件收發章」，而異議人未依前開裁決所
    載之期限內繳納罰鍰或繳送駕駛執照，致為原處分機關於93
    年9 月4 日逕行註銷其駕駛執照等情，有原處分機關96 年7
    月27日竹監壢字第0960017190號函所檢附之裁決書、宜蘭縣
    警察局舉發違反道路交通管理事件通知單、交通部公路總局
    中壢監理所送達證書1 份在卷可佐（見本院卷第18頁至第20
    頁）。此次交通違規事件，員警業已當場填製舉發違反道路
    交通管理事件通知書交付予異議人，異議人當知悉該等違規
    事件，本應於所定到案期限內到案，然其竟未為之，復經原
    處分機關裁決後，將裁決書合法送達予異議人，異議人亦應
    知悉前開裁決內容，苟異議人對前開裁決有何異議，自當於
    法定期限內依法異議，若無異議，即應依限繳納罰鍰，詎異
    議人均未為之，原處分機關因而以異議人未於期限內繳交罰
    鍰，亦未繳送駕駛執照，而於93年9 月4 日起將罰鍰易處吊
    銷駕駛執照，並逕行註銷駕駛執照，均依法有據，是異議人
    辯稱不知駕駛執照業經註銷一節，顯無可採。
  (三)異議人雖另辯稱：伊的戶籍雖放在桃園縣桃園市中壢市○○
    ○街173 之42號2 樓，但伊作工程，全省都在跑，並不知道
    有收到裁決書云云，惟按「送達，於應受送達人之住居所、
    事務所或營業所為之。但在行政機關辦公處所或他處會晤應
    受送達人時，得於會晤處所為之；於應送達處所不獲會晤應
    受送達人時，得將文書付與有辨別事理能力之同居人、受僱
    人或應送達處所之接收郵件人員」，行政程序法第72條第1
    項、第73條1 項定有明文。前開第一次裁決書係於93年7 月
    26日郵寄至異議人斯時之戶籍地「桃園縣中壢市○○○街17
    3 之42號2 樓」，由異議人住所之警衛代為收受並蓋有「北
    帝國工期郵件收發章」，而異議人目前之住所仍係「桃園縣
    中壢市○○○街173 之42號2 樓」，顯見異議人並無變更該
    住所，本件既已依法送達於異議人之住所，已符合行政程序
    法第73條第1 項之規定，其送達程序應屬合法。
六、綜上所述，異議人確有於前揭時、地，持業已註銷之駕駛執
    照駕駛車牌號碼KB－3285號自用小客車之違規事實，從而，
    原處分機關依道路交通管理處罰條例第21條第1 項第4 款之
    規定，裁處異議人9,000 元，並依同條例第21條第4 項前段
    （原處分漏載第4 項前段），扣繳駕駛執照，核無違誤，本
    件異議人之異議為無理由，應予駁回。
據上論斷，應依道路交通案件處理辦法第19條，裁定如主文。
中　　華　　民　　國　　96　　年　　12　　月　　5 　　日
                  交通法庭  法　官　張淑華
以上正本證明與原本無異。
如不服本裁定，應於送達後5 日內，向本院提出抗告狀。
                            書記官　鄭嘉惠
中　　華　　民　　國　　96　　年　　12　　月　　10　　日
